【裁判字號】    90,台上,1408
【裁判日期】    900308
【裁判案由】    偽造文書
【裁判全文】
最高法院刑事判決                                九十年度台上字第一四○八號
    上  訴  人  甲○○
    選任辯護人  周金城律師
右上訴人因偽造文書案件，不服台灣高等法院台南分院中華民國八十八年二月二日第
二審判決（八十八年度上訴字第一六號，起訴案號：台灣台南地方法院檢察署八十七
年度偵字第六三九○號），提起上訴，本院判決如左：
    主  文
原判決撤銷，發回台灣高等法院台南分院。
    理  由
本件原判決認定上訴人甲○○係台南市○○街○段七一號「群威」電視遊樂器專賣商
行之負責人，明知如原判決附圖一之「SEGA」圖，係日商西雅企業股份有限公司（下
稱西雅公司）享有商標專用權之商標圖樣，如原判決附圖二之「Play station」及「
PS設計圖」係日商新力電腦娛樂股份有限公司（下稱新力公司）享有商標專用權之商
標圖樣，另如原判決附圖三之「任天堂 Nintendo」、「GAMEBOY」則係日商任天堂股
份有限公司（下稱任天堂公司）所享有商標專用權之商標圖樣，竟未經西雅公司、新
力公司及任天堂公司之同意或授權，基於概括之犯意，自民國八十七年一月間起至八
十七年五月十一日止，向不詳姓名者，以每片新台幣（下同）二十五元之價格，購入
仿冒「SEGA」、「Play station」、「PS設計圖」之電視遊樂器程式遊戲光碟片，再
以每片二十八元之價格，連續多次出售予不特定人；另向不詳姓名者，以每個一百元
（公訴人誤載為四百元）之代價購入仿冒「任天堂 Nintendo」、「GAMEBOY」之遊戲
卡匣，再以每個一百一十元之價格，連續多次賣予不特定之人；又該等仿冒光碟片透
過電視遊樂器執行，在電視畫面上亦會出現上開公司製造或授權等字樣商標圖樣，並
顯示他人商品之表徵，即均使用相同之「ＳＥＧＡ」、「ＳＯＮＹ」、「Ｐｌａｙ
Ｓｔａｔｉｏｎ」、「ＰＳ」、「ＮＩＮＴＥＮＤＯ」、「ＧＡＭＥ  ＢＯＹ」之圖
樣於光碟及遊戲卡匣上，且明知其販入之仿冒「ＳＥＧＡ」、「ＳＯＮＹ」光碟並非
西雅公司、新力公司、任天堂公司所生產，該等光碟及遊戲卡匣上並偽註以「ＳＥＧ
Ａ」「ＳＯＮＹ」及「ＰＲＯＤＵＣＥＤ  ＢＹ  ＯＲ  ＵＮＤＥＲ  ＬＩＣＥＮＳ
Ｅ  ＦＲＯＭ  ＳＥＧＡ  ＥＮＴＥＲＰＲＩＳＥＳ‧ＬＴＤ‧「ＰＳ」Ｐｌａｙ
ｓｔａｔｉｏｎ  Ｌｉｃｅｎｓｅｄ  ｂｙ  Ｓｏｎｙ  Ｃｏｍｐｕｔｅｒ  Ｅｎｔ
ｅｒｐｒｉｓｍｅｎｔ」、「ＮＩＮＴＥＮＤＯ」、「ＧＡＭＥ  ＢＯＹ」之圖樣於
光碟上等文字，用以表明為該等公司製造或授權之意思，亦足以對外表示該等光碟產
品係西雅公司、新力公司、任天堂公司所生產之用意之證明，致與西雅公司、新力公
司及任天堂公司之真品相混淆，均足生損害於西雅公司、新力公司及任天堂公司。迄
於八十七年五月十一日為法務部調查局台南市調查站在上開處所查獲仿冒「SEGA」商
標遊戲光碟片二萬四千一百五十九片、仿冒「Playstation」「PS 設計圖」商標遊戲
光碟片三萬三千五百三十九片、仿冒「任天堂 Nintendo」「GAMEBOY」商標之遊戲卡
匣五百四十個等情，因而撤銷第一審判決，改判依牽連及想像競合關係，從一重論處
上訴人連續行使偽造私文書，足以生損害於他人罪刑，固非無見。
惟查：(一)原判決依牽連關係論處上訴人公平交易法第三十五條之違反第二十條第一項
第一款販賣相關大眾所共知之他人商標之商品罪刑，但查上訴人行為後，公平交易法
第二十條、第三十五條業經於八十八年二月三日修正公布，其第三十五條有關違反第
二十條第一項規定之處罰，並經修正為「經中央主管機關依第四十一條規定限期命其
停止、改正其行為或採取必要更正措施，而逾期未停止、改正其行為或未採取必要更
正措施，或停止後再為相同或類似違法行為者」，始予刑罰處罰，原審未及予以比較
適用，查明上訴人是否符合上開要件，即逕援引修正前第三十五條予以處罰，已有未
合。(二)台灣國際專利法律事務所及太穎國際法律事務所並非法院委託之鑑定機關，所
出具之鑑定報告及鑑定函，乃屬私文書，其內容是否真實，非經調查，不足審認，尤
台灣國際專利法律事務所又為日商新力及西雅二公司委任之在台商標代理人（偵查卷
第二十六頁），更難期其為客觀公正之鑑定。上訴人並已對上開鑑定書、函之正確性
提出質疑，主張扣案光碟片軟體中並未存有告訴人公司擁有專用權之商標圖樣及授權
文字，該圖樣及文字係存在於「主機」中，並非光碟片軟體中（原審卷第四十七頁反
面至第四十八頁反面、第五十六頁），實情究何？自應就扣案光碟片予以播放勘查，
以明真相，原審未詳予查明，遽援引上訴人已懷疑其正確性之上開鑑定書、函為主要
判決基礎，自嫌速斷而不足以昭折服。上訴意旨指摘原判決違法，非無理由，認應發
回更審，期臻翔適。
據上論結，應依刑事訴訟法第三百九十七條、第四百零一條，判決如主文。
中      華      民      國     九十     年      三      月      八      日
                              最高法院刑事第二庭
                                  審判長法官  莊  來  成
                                        法官  呂  潮  澤
                                        法官  謝  俊  雄
                                        法官  白  文  漳
                                        法官  蘇  振  堂
      右正本證明與原本無異
                                              書  記  官
中      華      民      國     九十     年      三      月     十四     日


司法院資訊處製作；財團法人民間司法改革基金會備份。
